臺灣桃園地方法院小額民事判決
111年度桃小字第568號
原     告  
即反訴被告  VO THI THUY(中文姓名:武氏翠)

被      告  趙思瑜  

兼訴訟代理  
人        
即反訴原告  劉家豐  

上列當事人間請求返還投資款事件，本院於中華民國111年9 月2
1日言詞辯論終結，判決如下：
　　主    文
被告趙思瑜應給付原告新臺幣捌萬元，及自民國一百一十一年一
月二十九日起至清償日止，按週年利率百分之五計算之利息。
訴訟費用新臺幣壹仟元由被告趙思瑜負擔。
本判決第一項得假執行。但被告趙思瑜如以新臺幣捌萬元為原告
預供擔保，則得免為假執行。
反訴原告之訴及假執行之聲請均駁回。
反訴訴訟費用新臺幣壹仟元由反訴原告負擔。
    事實及理由
壹、程序事項：
　　按被告於言詞辯論終結前，得在本訴繫屬之法院，對於原告
    及就訴訟標的必須合一確定之人提起反訴；反訴之標的，如
    專屬他法院管轄，或與本訴之標的及其防禦方法不相牽連，
    或非與本訴得行同種之訴訟程序者，不得提起，民事訴訟法
    第259條、第260條第1、2項分別定有明文。本件原告對被告
    提起本訴，請求返還投資款8萬元；被告劉家豐則於言詞辯
    論終結前，向原告即反訴被告反訴請求返還其已返還之1萬
    元。是本件本、反訴均與同一法律關係密切關連，足認有訴
    訟標的相牽連之情形。從而，本件反訴於程序上應屬合法。
貳、實體事項：
一、原告兼反訴被告方面：
㈠、原告起訴主張：原告及被告趙思瑜原為家傳小吃店之股東，
    後因家傳小吃店經營不善，原告與被告趙思瑜於民國109年2
    月7日頂讓家傳小吃店並將其結束營業，並另一同出資經營
    家傳飲料店，每人出資額新臺幣（下同）9萬元，於109年7
    月間因經營理念不合，原告與趙思瑜即達成協議返還投資款
    9萬元予原告並給付原告於家傳飲料店之薪資，然趙思瑜給
    付薪資後，原告於109年10月10向家傳飲料店之財務管理人
    即趙思瑜之夫被告劉家豐要求給付9萬元投資款時，劉家豐
    僅給付1萬元予原告，爰依返還投資款之契約關係提起本件
    訴訟等語，並聲明：(一)先位聲明：被告趙思瑜應給付原告
    80,000元，及自起訴狀繕本送達翌日起至清償日止，按年息
    5%計算之利息；（二）備位聲明：被告趙思瑜及被告劉家豐
    應給付原告80,000元，及自起訴狀繕本送達翌日起至清償日
    止，按年息5%計算之利息。
㈡、對反訴之答辯則以：該1萬元是趙思瑜應返還予伊之投資款之
    一部，劉家豐給付1萬元係基於代趙思瑜給付投資款之法律
    原因，原告並無不當得利等語，以資答辯。並聲明：反訴原
    告之訴駁回。
二、被告答辯及反訴原告之主張係以：
㈠、原告與被告及家傳小吃店之前手訴外人鍾喬薇曾於109年3月3
    日訂立協議書，協議書內容為兩造應負擔家傳小吃店自108
    年11月1日起至註銷日止所積欠之費用共約150萬元，與本件
    原告之請求互為抵銷後，被告並無返還投資款之義務，且原
    告之配偶即訴外人古茂盛曾將109年3月之營收占為己有，是
    被告對古茂盛亦有不當得利返還請求權，被告亦得以此主張
    抵銷等語，資為抗辯，並聲明：原告之訴駁回；如受不利判
    決，願供擔保，請准宣告免假執行。
㈡、劉家豐並本於上開事實，爰依不當得利法律關係，請求反訴
    被告返還上開已給付反訴被告之投資款1萬元。並聲明：反
    訴被告應給付反訴原告1萬元；請依職權宣告假執行。　　
三、得心證之理由
㈠、原告主張其與趙思瑜原為家傳小吃店之股東，後因家傳小吃
    店經營不善，原告與趙思瑜於109年2月7日頂讓家傳小吃店
    並將其結束營業，並另一同出資經營家傳飲料店，兩人分別
    出資額為各9萬元，且劉家豐已替趙思瑜給付1萬元予原告等
    情，有投資契約1紙及109年10月10日錄音譯文(見本院卷第6
    頁、第12頁正反面)在卷可稽，並為被告所不爭執，堪信為
    真實。
㈡、被告雖辯稱伊等並無與原告達成返還投資款之協議，然原告
    提出之通訊對話紀錄(見本院卷第10頁)可見原告對趙思瑜稱
    「我明天中午11過去喔，這次可以給我5月份跟9月份的薪水
    嗎，加上9萬，姐可以每個月給我3萬」趙思瑜對此表示「好
    ，我跟老公（即劉家豐）講，現在錢都是他在管」，可認趙
    思瑜對於結清原告之薪水及9萬元一事已有應允。且依據109
    年10月10日之錄音譯文（見本院卷第12頁正反面），當時原
    告不願在未寫明還款原因時取回投資款，因此原告對劉家豐
    要求書寫還款憑證註明給付原告1萬元之理由，劉家豐對原
    告表示「我老婆都說要還你，不然我才不會理你...我自己
    要退給你，你自己不要」，可見劉家豐知有還款原因即趙思
    瑜與原告達成之還款協議；原告於該此錄音中又稱「我收你
    1萬塊，但你沒有寫說這9萬你要分給我每個月...你沒有寫
    清楚內容」，劉家豐回覆以「不用寫，我跟你講1萬塊拿去
    ，點點看，都不用寫，9個月就好了...我幹嘛要寫清楚內容
    ，我就不爽寫嘛...沒關係你不寫沒關係，到時候我還8萬的
    時候，我跟你說還9萬囉」，更可見對話中劉家豐並無否認
    趙思瑜曾答應還款9萬之事實，且亦未拒絕返還投資款9萬元
    ，僅推託不願意寫返還投資款憑證交原告收取，且仍交付1
    萬元予原告，益徵其應係自趙思瑜處得知趙思瑜要退還9萬
    元予原告之事實故先給付1萬元予原告，是本院認原告與趙
    思瑜間確實對於返還9萬於予原告一事達成合意，而成立返
    還投資款之契約，堪可認定。
㈢、被告雖抗辯以：依照協議書(見本院卷第29頁)，原告應共同
    負責繳清家傳小吃店自108年11月1日起至註銷日止之營業尚
    積欠費用，就此部分主張抵銷等語，然該協議書中並未見原
    告之簽名，立約人僅鍾喬薇、劉家豐以及古茂盛，原告既未
    於該協議書上簽名，則其並無負擔協議書約定之費用之義務
    ，被告此辯尚難採信。又被告抗辯古茂盛曾侵占家傳小吃店
    之款項，此亦非原告所為，自無從以被告對古茂盛因此而生
    之不當得利債權抵銷原告對趙思瑜之債權，是被告此辯亦無
    可採。綜上所述，原告得請求趙思瑜給付投資款8萬元。
㈣、按給付無確定期限者，債務人於債權人得請求給付時，經其
    催告而未為給付，自受催告時起，負遲延責任。其經債權人
    起訴而送達訴狀與催告有同一之效力。又遲延之債務，以支
    付金錢為標的者，債權人得請求依法定利率計算之遲延利息
    。但約定利率較高者，仍從其約定利率，而應付利息之債務
    ，其利率未經約定，亦無法律可據者，週年利率為5％，民法
    第229條第2項、第233條第1項、第203條分別定有明文。經
    查，上開債務以支付金錢為標的，給付無確定期限，亦無約
    定利率，則趙思瑜應自受催告時起，負遲延責任，給付週年
    利率5％遲延利息，而本件起訴狀繕本於111年1月28日送達趙
    思瑜，有本院送達證書在卷可稽（見本院卷第16頁，依上開
    說明，原告請求趙思瑜給付上開債務自起訴狀繕本送達之翌
    日即111年1月29日起至清償日止，按週年利率5％計算之法定
    遲延利息，自有理由。　　
㈤、反訴部分：
　　反訴原告主張給付反訴被告1萬元係無法律上原因，然該1萬
    元之給付係反訴被告基於與趙思瑜間返還投資款契所受領之
    財產上給付，反訴原告既受趙思瑜指示給付予反訴被告，反
    訴被告乃係本於有效之契約關係而取得，並非無法律上之原
    因，自不能成立不當得利，是反訴原告之主張無理由，應予
    駁回。　　
六、綜上所述，原告依其與趙思瑜間返還投資款契約，請求趙思
    瑜給付8萬元及自111年1月29日起至清償日止，按週年利率5
    ％計算之利息，為有理由，應予准許。反訴原告主張民法不
    當得利之法律關係，請求反訴被告應給付反訴原告1萬元，
    為無理由，應予駁回。又預備訴之合併，先位之訴有理由時
    ，就備位之訴部分無庸為審理裁判（最高法院110年度台上
    字第1852號民事判決參照），而本件原告先位之訴既有理由
    ，其備位之訴即無庸加以審究，併此敘明。
七、本件係依民事訴訟法第436條之8第1項適用小額訴訟程序所
    為之判決，依同法第436條之20規定，應就趙思瑜敗訴之部
    分，依職權宣告假執行；並依同法第436條之23準用第436條
    第2項適用第392 條第2項規定，依聲請宣告趙思瑜如為原告
    預供擔保後，得免為假執行。至反訴原告假執行之聲請，因
    訴無理由，應併予駁回。
八、本件本訴及反訴之事證已臻明確，兩造其餘之攻擊防禦方法
    及所提證據，於判決結果不生影響，爰不一一論列，併此敘
    明。
九、訴訟費用負擔之依據：民事訴訟法第78條，並依同法第436
    條之19第1項，確定本、反訴訴訟費用額各為1,000元。　　
中　　華　　民　　國　 111　　年　　10　　月　　14 　日
                  桃園簡易庭  法  官  蘇品蓁
以上為正本係照原本作成。
如不服本判決，應於送達後20日內，向本院提出上訴狀並表明上
訴理由，如於本判決宣示後送達前提起上訴者，應於判決送達後
20日內補提上訴理由書（須附繕本）。
如委任律師提起上訴者，應一併繳納上訴審裁判費。   
中　　華　　民　　國　　111 　年　　10　　月　　14　　日
                              書記官  潘昱臻
附錄：
一、民事訴訟法第436條之24第2項：
　  對於小額程序之第一審裁判上訴或抗告，非以其違背法令為
    理由，不得為之。
二、民事訴訟法第436條之25：
　  上訴狀內應記載上訴理由，表明下列各款事項：
　  ㈠原判決所違背之法令及其具體內容。
　  ㈡依訴訟資料可認為原判決有違背法令之具體事實。
三、民事訴訟法第471條第1項：（依同法第436條之32第2項規定
    於小額事件之上訴程序準用之）
    上訴狀內未表明上訴理由者，上訴人應於提起上訴後20日內，提出理由書於原第二審法院；未提出者，毌庸命其補正，由原第二審法院以裁定駁回之。